臺灣高雄地方法院民事判決
111年度重訴字第208號
原      告  薛欽銓    
訴訟代理人  蔡育欣律師
被      告  昭明建設有限公司

法定代理人  薛榮德  
被      告  天祿建設有限公司

法定代理人  薛榮德  
被      告  浩然建設有限公司

法定代理人  薛榮德  
上列當事人間確認買賣關係不存在事件，本院判決如下：
    主  文
原告之訴駁回。
訴訟費用由原告負擔。
    事實及理由
一、原告主張：
　㈠被告前聲請強制執行原告所有如附表所示房屋（下合稱系爭
    房屋），經本院108年度司執字第98740號強制執行事件（下
    稱系爭執行事件）拍定後，被告於民國109年11月12日以系
    爭房屋所坐落土地之所有權人地位行使優先購買權（下稱優
    購權），而買受取得系爭房屋。惟被告均為清算中公司，而
    渠等之清算人顏清正、薛榮德非經合法選任，無權代表被告
    對外為意思表示，則被告所為行使優購權之意思表示不生法
    律上效力。
　㈡縱認顏清正、薛榮德為得合法代表被告之清算人，但依公司
    法第25、26條規定，解散之公司於清算時期僅得為未了結現
    務及便利清算之目的而暫時經營業務，只得處分其現有財產
    ，不得再購置新財產，而依公司法第113條準用同法第84條
    第1項規定，清算人亦無積極再為公司購入資產之權限，顏
    清正、薛榮德卻使被告再向他人借貸後優購系爭房屋，使被
    告增加負債以添購新資產，此舉已逾法定清算人職務之權限
    ，對被告不生效力；而被告優購系爭房屋屬了結現務以外之
    行為，與清算目的不合，亦係違背法令之行為，而屬無效。
　㈢再者，原告雖為系爭執行事件之債務人，但本身係被告之股
    東，且出資額占絕大部分。被告行使優購權取得系爭房屋，
    將來縱使出售，所得價金亦大部分應分配予原告。況被告對
    系爭房屋行使優購權而繳付予執行法院之價金，尚由原告取
    得分配餘額新臺幣9,685,880元。是被告拍賣原告系爭房屋
    之行為，根本係受原告前妻蔡佩蓁操弄之權利濫用行為，依
    民法第148條規定係屬無效。被告對系爭房屋行使優購權之
    行為既屬違法而無效，兩造間就系爭房屋之買賣關係即不存
    在等語。並聲明：確認兩造間就系爭房屋之買賣關係不存在
    。
二、被告方面：本件未經言詞辯論，故被告未為任何聲明或陳述
    。
三、按原告之訴，依其所訴之事實，在法律上顯無理由者，法院
    得不經言詞辯論，逕以判決駁回之，但其情形可以補正者，
    審判長應定期間先命補正，民事訴訟法第249條第2項第2款
    定有明文。次按確認法律關係之訴，非原告有即受確認判決
    之法律上利益者，不得提起之，民事訴訟法第247條第1項定
    有明文。所謂有即受確認判決之法律上利益，係指法律關係
    之存否不明確，原告主觀上認其在法律上之地位有不安之狀
    態存在，且此種不安之狀態，能以確認判決將之除去者而言
    ，故確認法律關係成立或不成立之訴，苟具備前開要件，即
    得謂有即受確認判決之法律上利益。又確認利益之有無，乃
    起訴有無權利保護必要之事項，法院應依職權調查、審認之
    ，縱未經當事人抗辯，如法院依其調查結果認原告起訴無確
    認利益，即屬無權利保護之必要，應依民事訴訟法第249條
    第2項規定以判決駁回之。
四、經查，原告固主張系爭房屋本為原告所有，被告等人以原告
    積欠租金為由，就系爭房屋為強制執行拍賣，而被告為清算
    中之公司竟仍以土地所有權人為由主張優先承買權，顯已逾
    清算目的，買賣行為應屬無效，而被告是否有因行使優先承
    買權而取得系爭房屋，攸關原告就系爭房屋之所有權於私法
    上之地位，導致原告所有權處於不安定之狀態，該狀態得以
    對於被告之確認判決除去之等情，惟查，系爭房屋原係經系
    爭強制執行事件於109年11月12日進行拍賣程序，而分別由
    附表「原拍定人」欄位所示之拍定人拍定（系爭執行事件影
    卷三第3至12頁），嗣由被告行使優先承買權後，方由優先
    承買權人買受（系爭執行事件影卷四第12頁），故縱算本院
    認被告無法行使優先承買權，進而確認系爭房屋之買賣關係
    不存在，亦僅係由執行法院俟本件確認之訴判決確定後，再
    通知原拍定人繳納價金，並核發權利移轉證書（最高法院77
    年度台抗字第10號裁判意旨），尚無法將系爭房屋之所有權
    回復予原告，是原告前開主張就系爭房屋所有權法律上地位
    之不安狀態或危險，實無從以本件確認判決除去之。又本院
    已於111年10月20日行訊問程序時，諭知原告本件確認之訴
    有前開欠缺確認利益之事由，並命原告於庭後20日內陳報本
    件之確認利益為何到院（本院卷第69至71頁），惟原告迄今
    仍未補正，揆之首揭說明，原告所提本件確認之訴顯乏確認
    利益，應予駁回。
五、綜上所述，本件原告之訴，依其所訴之事實，在法律上顯無
    理由，爰不經言詞辯論，逕以判決駁回之。
六、依民事訴訟法第249條第2項第2款，判決如主文。
中　　華　　民　　國　　111 　年　　11　　月　　14　　日
                民事第一庭  審判長法　官  蔣志宗
　　　　　　　　                  法  官  韓靜宜
　　　　　　　　                  法  官  趙  彬
以上正本係照原本作成。
如對本判決上訴，須於判決送達後20日內向本院提出上訴狀。如
委任律師提起上訴者，應一併繳納上訴審裁判費。
中　　華　　民　　國　　111 　年　　11　　月　　15　　日
                                  書記官  洪王俞萍
附表：
編 號 房屋坐落建號 房屋門牌號碼 執行卷內所示行使優購權人即被告 原拍定人  1 高雄市○○區○○段○○段00000○號及暫編同段同小段00000建號 高雄市○○區○○街00號 昭明建設有限公司 陳力旗  2   高雄市○○區○○段○○段00000○號及暫編同段同小段00000建號 高雄市○○區○○○街000號  楊慧萍  3   高雄市○○區○○段○○段00000○號及暫編同段同小段00000建號 高雄市○○區○○街00號 浩然建設有限公司 楊慧萍  4   高雄市○○區○○段○○段00000○號及暫編同段同小段00000建號 高雄市○○區○○○街000巷0號 天祿建設有限公司 楊慧萍  5   高雄市○○區○○段○○段00000○號及暫編同段同小段00000建號 高雄市○○區○○○街000號  楊慧萍  6   高雄市○○區○○段○○段0000○號及暫編同段同小段00000建號 高雄市○○區○○街00巷0號  陳又正  7   高雄市○○區○○段○○段0000○號及暫編同段同小段00000建號 高雄市○○區○○街00巷0號  陳又正  8   高雄市○○區○○段○○段0000○號及暫編同段同小段00000建號 高雄市○○區○○街000巷00號  陳又正 備註：上列暫編建號之建物未辦建物所有權第一次登記，係於本院108年       度司執字第98740號強制執行事件中，經地政機關測量後暫編。